【裁判字號】    99,交聲,571
【裁判日期】    990525
【裁判案由】    違反道路交通管理處罰條例聲明異議
【裁判全文】
臺灣臺北地方法院交通事件裁定         99年度交聲字第571號
原處分機關  臺北市交通事件裁決所
受處分人    甲○○
上列異議人即受處分人因違反道路交通管理處罰條例案件，對於
臺北市交通事件裁決所民國99年4月2日所為之處分（原處分案號
：北市裁罰字第裁22-1AF182706號）聲明異議，本院裁定如下：
    主  文
異議駁回。
    理  由
一、原處分意旨略以：本件異議人即受處分人甲○○於民國99年
    1月18日17時55分許，將其所有之車牌號碼0608-DR號自小客
    車（下稱系爭車輛），停放在臺北市○○○路○段119巷70號
    附近劃設有禁止臨時停車之路段，經臺北市停車管理工程處
    違規停車告發小組交通助理員以異議人有「在禁止臨時停車
    處所停車」之違規，逕行拍照採證後，並當場以標示聯通知
    異議人，嗣由該處製作臺北市政府交通局舉發違反道路交通
    管理事件通知單，逕行舉發車主甲○○違反道路交通管理處
    罰條例第56條第1項第1款規定，經異議人提出申訴，原處分
    機關認異議人有「在禁止臨時停車處所停車」之違規屬實，
    裁決異議人罰鍰新臺幣（下同）900元。
二、異議意旨則略以：伊接獲臺北市政府交通局逕行舉發伊於99
    年1月18日在臺北市○○○路○段119巷70號違規停車，前往
    勘查後發現該址門前劃有停車格，經向原處分機關申訴後，
    原處分機關及舉發機關均未說明舉發違規通知單所載違規地
    點非劃有紅線路段，僅敘明伊違規停車即開單舉發，實令人
    難以信服，為此聲請撤銷原處分云云。
三、按禁止臨時停車線為紅色實線，用以指示禁止臨時停車路段
    ，道路交通標誌標線號誌設置規則第169條第1項、第2項定
    有明文。又設有禁止臨時停車標誌、標線處所不得臨時停車
    ，道路交通安全規則第111條第1項第3款定有明文；又按汽
    車駕駛人在禁止臨時停車處所停車者，處600元以上1200元
    以下罰鍰，道路交通管理處罰條例第56條第1項第1款亦有明
    文。
四、經查：
（一）異議人於99年1月18日17時55分許，將其所有之系爭車輛
      停放在臺北市○○○路○段119巷70號週邊劃有禁止臨時停
      車之紅線路段，有臺北市政府交通局舉發違反道路交通管
      理事件通知單暨現場彩色採證照片1幀在卷可稽，而依該
      現場彩色採證照片所示，異議人所停放之道路路面劃設有
      清楚之禁止臨時停車之紅色實線標線，並無難以辨識之情
      狀，可明顯認知該路段屬禁止臨時停車之處所，是異議人
      確有在設有禁止臨時停車之路段違規停車之事實，堪以認
      定。
（二）又按行政處分具有重大明顯之瑕疵者，無效，行政程序法
      第111 條第7 款定有明文。而所謂行政處分無效，係指行
      政處分具有一定之瑕疵而自始確定不發生效力之謂。至於
      行政處分無效之原因，我國行政程序法仿德國立法例，採
      取所謂「明顯重大理論」，亦即行政處分如有明顯而重大
      之瑕疵時，即構成無效。而此係考量行政處分為國家意志
      力之表現，與私人之法律行為略有不同，違法行政處分不
      應如民事之法律行為一律歸為無效，而認原則上有效，僅
      在重大明顯瑕疵之情形下，認定其為無效。此一行政法理
      論為了維護法安定性、國家本身所具有的公益性以及國家
      權威，傾向於減縮無效行政處分的範圍，使違法行政處分
      不致如違法的私法行為一般，罹於無效，而行政程序法第
      111 條乃將明顯重大瑕疵理論加以法定化。又依大法官會
      議釋字第499 號解釋意旨，所謂「明顯」，係指事實不待
      調查即可認定；而所謂「重大」，則指瑕疵之存在已喪失
      其程序之正當性之謂也。是如行政處分之瑕疵倘未達到重
      大、明顯之程度，一般人對其違法性的存在與否猶存懷疑
      ，則基於維持法安定性之必要，則不令該處分無效。而就
      違反道路交通管理處罰條例所列之違規事實製單舉發，係
      公務員基於職務上權力，依法就特定之具體事件所為具公
      法上效果之單方行政行為，本質上自屬行政處分。因而製
      單舉發異議人交通違規之行為是否無效，自應參酌上開「
      明顯重大瑕疵理論」而為判斷。
（三）查本件屬依科學儀器取得證據證明其行為違規之逕行舉發
      案件，並經舉發機關在舉發違反道路交通管理事件通知單
      上載明「應到案日期、違規地點、違規時間、違規事實、
      逕行舉發」等情，此有前述舉發通知單在卷足憑，雖上開
      舉發通知單中違規地點欄載「羅斯福路4段119巷70號」，
      然查系爭車輛實際停放地點為羅斯福路4段119巷70號週邊
      之臺灣科技大學貨車車庫出入口，該址目前並無門牌，此
      有臺北市停車管理工程處99年4月14日北市停管字第09932
      264100號函1紙在卷可稽，而門牌號碼係由各地戶政機關
      所編訂，交通機關就所轄道路之管理並非以此為據，故就
      違反道路交通法規事件舉發地點之認定，應以足資辨識認
      定即可，且本件舉發機關業已檢附系爭車輛違規停車路段
      之現場彩色採證照片，則此違規時間、地點自屬清楚、明
      瞭，並無不明之處，揆諸前開說明，原舉發機關縱漏載明
      為羅斯福路4段119巷70號「週邊」，亦未達重大瑕疵而使
      該處分自始無效，況此部分業已經原處分機關予以更正，
      亦有裁決書在卷可參，是並不影響本件舉發事實之認定。
（四）綜上所述，本件異議人確有於前揭時地在前述禁止臨時停
      車路段違規停車之行為，自屬違反道路交通管理處罰條例
      第56條第1項第1款之規定，則原處分機關依前揭規定及違
      反道路交通管理事件統一裁罰基準表之規定，裁處異議人
      罰鍰900元，核無違誤之處。從而，異議人提起異議為無
      理由，應予駁回。
據上論斷，應依道路交通案件處理辦法第19條，裁定如主文。
中    華    民    國    99    年    5     月    25    日
                  交通法庭法  官  林瑋桓
以上正本證明與原本無異
如不服本裁定應於送達後5日內向本院提出抗告狀
中    華    民    國    99    年    5     月    25    日
                          書記官  鄭伊芸

司法院資訊處製作；財團法人民間司法改革基金會備份。
